---
title: 'Segundo trabalho de Métodos não-paramétricos: dados pareados'
output: pdf_document
---

---
Departamento de Estatística 
---
Wesley Furriel - RA:61493
------------------------------------------------------
***
Prof. Carlos Ap. dos Santos
------------------------------------------------------
***

```{r setup, include=FALSE}
knitr::opts_chunk$set(echo = TRUE)
#pacotes
rm(list=ls())
library(ggplot2)
library(randtests)
library(dplyr)
library(signmedian.test)
library(exact2x2)
library(adehabitatLT)
```

**Pacotes utilizados**
------------------------------------------------------
library(ggplot2); library(randtests); library(dplyr); library(signmedian.test); library(exact2x2)

**Implementação dos testes**
------------------------------------------------------

## Teste de aleatorização das iterações
```{r}
# 1 para +
# 0 para -

iteracao <- function(sinal){
posic    <- c(1:length(sinal))
tab      < -as.data.frame(cbind(posic,sinal))
tab      <- tab%>%mutate(it=cumsum(ifelse(sinal != lag(sinal) | is.na(lag(sinal)),1,0)))
r        <- max(tab$it)
n        <- tab%>%group_by(sinal)%>%summarize("n"=length(sinal))%>%as.matrix()
  tabF <- qruns(c(0.025,0.975), n[1,2], n[2,2], lower.tail = T)
    if (r >= tabF[1] & r <= tabF[2]){
      print("r de iterações não encontra-se na região de rejeição")
      print(paste(tabF[1],"<","( r =",r,") <",tabF[2],sep=" "))
      }else{ print("r de iterações encontra-se na região de rejeição")
            print(paste(tabF[1],"e",tabF[2],"/"," r =",r,sep=" "))}
}
```

## Teste dos sinais
```{r}
# lado = 1: Unilateral a direita P(X>k)
# lado = 2: Unilateral a esquerda P(X<k)
# lado = 3: Bilateral

sinalteste <- function(x,mediana,lado){
  med <- mediana
  aux <- c()
  sinal <- ifelse(x<med,aux<-1,aux<-0)
  testesign <- cbind(x,sinal)%>%as.data.frame() 
  nsign <- testesign%>%group_by(sinal)%>%summarize("n"=length(sinal))%>%as.matrix()
  m <- length(x)
    if(lado == 1){
    sig<-round(pbinom(nsign[1,2],m,0.5),3)}
      if(lado == 3){
      sig <- round(2*(1-pbinom(nsign[1,2],m,0.5)),3)}
        if(lado == 2){
        sig <- round((1-pbinom(nsign[1,2],m,0.5)),3)}
return(paste("valor.p = ",sig,sep=" "))
}
```

## Teste de Wilcoxon
```{r}
wilcoxon<-function(x,y){
  D <- c(x - y) 
  D <- D[D!=0] 
  D.rank <-rank(abs(D)) 
  D.rank.sign <- D.rank*sign(D) 
  ranks.posivos <- sum(D.rank.sign[D.rank.sign > 0]) 
  ranks.negativos <- -sum(D.rank.sign[D.rank.sign < 0]) 
  tc1 <- ranks.posivos
  tc2 <- ranks.negativos
    if(length(x)<25){
    n<-length(D.rank)
    Tab.wilcox.li<-c(0,0,0,0,0,0,2,3,5,8,10,13,17,21,25,30,35,40,46,52)
    Tab.wilcox.ls<-c(0,0,0,0,0,21,26,33,40,47,56,65,74,84,95)
    Twli<-Tab.wilcox.li[n];Twls<-Tab.wilcox.ls[n]
    result<-paste("Tc+ =",tc1,"  Tc- =",tc2," | ","Ttab -> ( LI = ",Twli,", LS = ",
    Twls,")",sep="")}
      else{
        n<-length(x)
        mi<-(n*(n+1))/4
        sigma<-sqrt(((n*(n+1))*(2*n+1))/24)
        Zw<-round((tc1-mi)/sigma,3)
        sig<-round(pnorm(Zw,0,1),8)
        result<-paste("Tc+ =",tc1," Tc- =",tc2," | ","Zw =",Zw," e ",
        "sig = ",sig,sep=" ")}
  return(result)
}
```
  
**Exercício 9**
------------------------------------------------------
***
Teste dos sinais

$H_0: M_d = 0$ - O gasto de energia em repouso é igual

$H_1: M_d \neq 0$ - O gasto de energia em repouso difere

```{r,warning=FALSE}
x<-c(1153,1132,1165,1460,1630,1493,1358,1453,1185,1824,1793,1930,2075)
y<-c(996,1080,1182,1452,1162,1619,1140,1123,1113,1463,1632,1614,1836)

#Teste do sinal
d<-x-y;d
signmedian.test(d,exact = TRUE)
```

```{r, echo=FALSE}
boxplot(x,y,col="gray")
```

É possível rejeitar $H_0$, dessa forma, há diferença entre a energia gasta em repouso para pacientes com fibrose cística e para indivíduos saudáveis
pareados em idade, sexo, altura e peso.

**Exercício 13**
------------------------------------------------------
***

$H_0: d_{50} = 0$ Os gêmeos tem o mesmo grau de agressividade 

$H_1: d_{50} > 0$ O primogênito apresenta maior grau de agressividade

```{r,warning=FALSE}
x<-c(89,71,77,68,91,72,77,91,70,71,88,87)
y<-c(88,77,76,64,96,72,65,90,65,80,81,72)

#Teste do sinal
d<-y-x;d
signmedian.test(d,alternative = "greater",exact = TRUE)

#Teste de Wilcoxon
wilcox.test(x,y,paired = T,alternative = "greater")

#Teste de Aleatorização
sinal<-sign(d)
sinal<-ifelse(sign(d)==1,aux<-1,aux<-0)
iteracao(sinal)

```

```{r, echo=FALSE}
boxplot(x,y,col="gray")
```

Verificamos que não é possível rejeitamr $H_0$ para qualquer um dos testes empregados,ou seja todos apresentaram o mesmo comportamento, fato que reforça e demonstra que não há evidências de que o primogênito seja mais agressivo.

**Exercício 14**
------------------------------------------------------
***
Teste Wilcoxon

$H_0: d_{50} = 0$ Não há diferenças entre o estado normal e tenso na pressão sanguínea

$H_1: d_{50} > 0$ A pressão sanguínea é maior quando tenso

Sendo $n<25$
```{r,warning=FALSE}
x<-c(126,117,115,118,121,128,125,120)
y<-c(130,118,125,120,118,125,130,120)

wilcoxon(x,y)
# Conferindo o resultado
wilcox.test(x,y)
```

```{r, echo=FALSE}
boxplot(x,y,col="gray")
```

Desse modo não se rejeita $H_0$, ou seja, não há diferenças entre o estado normal e tenso na pressão sanguínea

**Exercício 15**
------------------------------------------------------
***
Teste Wilcoxon

$H_0: d_{50} = 0$ Não há diferenças entre o peso dos gêmeos 

$H_1: d_{50} > 0$ O primeiro a nascer se desenvolve mais

Sendo $n<25$
```{r,warning=FALSE}
x<-c(0.72,0.47,0.51,0.59,0.97,0.87,0.36,0.72,0.65,0.48,0.93,0.87,0.81) 
y<-c(0.43,0.33,0.49,0.59,0.85,0.80,0.40,0.74,0.62,0.46,0.70,0.78,0.78)

wilcoxon(x,y)
# Conferindo o resultado
wilcox.test(x,y,paired = T, alternative = "greater",correct = F)
```

```{r, echo=FALSE}
boxplot(x,y,col="gray")
```

Desse modo se rejeita $H_0$, ou seja, há diferenças entre o peso dos gêmeos, nesse caso o primeiro a nascer se desenvolve mais. 

**Exercício 16**
------------------------------------------------------
***
Teste Wilcoxon


$H_0: d_{50} = 0$ Não há diferenças entre o peso dos gêmeos

$H_1: d_{50} > 0$ Existe diferenças entre o peso dos gêmeos

Sendo $n>25$
```{r,warning=FALSE}
x<-c(5.1,4.2,3.3,6,7.1,3.2,2.8,1.4,0.8,5.6,3.8,4.7,6.2,5.4,
     1.2,2.2,1.9,5.4,5.5,5.2,3.8,4.2,1.8,2.6,4.3,1.4)
y<-c(5.8,4.7,6.1,7.4,6.5,3.2,4.5,3.5,4,5.5,3.9,4.5,5,5.4,6,5,
     2.2,1.8,5.2,6,4.5,4.7,5.1,2.9,2.6,6.5)

wilcoxon(x,y)
# Conferindo o resultado
wilcox.test(x,y,paired = T)
```

```{r, echo=FALSE}
boxplot(x,y,col="gray")
```

Dessa forma, rejeita-se $H_0$, ou seja, não há diferenças entre o peso dos gêmeos

**Exercício 17**
------------------------------------------------------
***
Teste Wilcoxon

$H_0: d_{50} = 0$ Não ocorreram melhoras

$H_1: d_{50} < 0$ Ocorreram melhoras

Sendo $n<25$
```{r,warning=FALSE}
x<-c(6,1,14,2,23,18,14,9,14,2,3,17,6)
y<-c(7,1,20,2,9,13,2,4,14,4,4,15,5)

wilcoxon(x,y)
# Conferindo o resultado
wilcox.test(x,y,paired = T)
```

```{r, echo=FALSE}
boxplot(x,y,col="gray")
```

Dessa forma, não é possível rejeitar $H_0$, ou seja, não ocorreram melhoras nos escores de depressão.
