---
title: "Trabalho de Métodos não paramétricos"
output: pdf_document
---
Departamento de Estatística 
---
Wesley Furriel - RA:61493
------------------------------------------------------
***
Prof. Carlos Ap. dos Santos
------------------------------------------------------
***

```{r setup, include=FALSE}
knitr::opts_chunk$set(echo = TRUE)
#pacotes
rm(list=ls())
library(ggplot2)
library(randtests)
library(dplyr)
library(signmedian.test)
library(exact2x2)
```

**Pacotes utilizados**
------------------------------------------------------
library(ggplot2); library(randtests); library(dplyr); library(signmedian.test); library(exact2x2)

**Implementação dos testes**
------------------------------------------------------

## Teste Binomial
```{r}
# lado = 1: Unilateral a direita P(X>k)
# lado = 2: Unilateral a esquerda P(X<k)
# lado = 3: Bilateral

binomial <- function(n,x,p,lado) {
  q <- 1-p
  if (n > 25 & (n*p*q) > 8) {print("Aproxima pela normal")
    z <- round((x-n*p)/sqrt(n*p*q),3)
    if (lado == 1){
      sig <- round(1-pnorm(z,0,1),3)}
      if (lado == 2){
        sig <- round(pnorm(z,0,1),3)}
        if (lado == 3){
          z <- abs(z)
          sig <- round(2*(1-pnorm(z,0,1)),3)}
    
    result<-paste("Z=",z," e ","valor-p=",sig,sep = "")
    return(result)
  }
  else {print("Não aproxima pela normal")
    if (lado == 1){
    sig<-round(1-pbinom(x,n,p),3)}
      if (lado == 2){
      sig<-round(pbinom(x,n,p),3)}
        if (lado == 3){
          sig<-round((2*pbinom(x,n,p)),3)}
          
      result <- paste("valor.p=",sig,sep = "")
      return(result)
      }
}
```

## Teste qui-quadrado
```{r}
# Caso Tabela de contingência 2x2
# \ a  b \
# \ c  d \
# Caso rol de dados
# a<-c(x1,x2,x3,...)

quiquad<-function(a,b,c,d){
  if (b==""|c==""|d==""){
  n<-length(a)
  gl<-n-1
  E<-rep(mean(a),n)
  X2<-sum((a-E)^2/E)}
  else{
    gl<-1
    c.O <- matrix(c(a,b,c,d),2,2,byrow=T)
    c   <- rbind(c.O,colSums(c.O)) %>% cbind(c(rowSums(c.O),sum(c.O)))
    E   <- (c[3,c(1:2,2:1)]*c[c(1:2),3])/c[3,3]
    c.E <- matrix(c(E[1],E[3],E[4],E[2]),2,2,byrow=T)
    X2  <- as.numeric(round(sum((c.O - c.E)^2/c.E),3))
    print(c)} 
        X2T <- round(qchisq(0.95, df=gl, lower.tail=T),3)
        sig <- round(pchisq(X2, df=gl, lower.tail=F),3) 
        result <- paste("X2c=",X2,"X2=",X2T,"|","valor.p=",sig,sep = " ")
        cat("\n")
        return(result)
}
```

## Teste de Kolmogorov-Smirnov
```{r}
KS <- function(x,mu,sigma2){
  fi <- x[,3]
  n  <- sum(fi)
  mi <- (x[,1]+x[,2])/2
if (sigma2 == ""){  
  media <- sum(mi*fi)/n
  S2 <- round(sum((mi-media)^2*fi)/(n-1),3)
  sigma2 <- S2
  print(paste("Variância estimada=",S2))}
  if(mu == ""){mu <- media
  print(paste("Média estimada = ", mu))} 
    zi  <- round((mi - mu)/sqrt(sigma2),3)
    Fzi <- round(pnorm(zi,0,1),3)
    Smi <- round(cumsum(fi)/n,3)
    Di  <- abs(Fzi-Smi)
    tabela <- cbind(paste(li,"--",ls,sep = ""),f,zi,Fzi,Smi,Di)
      print(tabela)  
      mDi <- round(max(Di),3)
      teste <- ks.test(Di,"qnorm")
    if (n>35){
    Dc <- round(1.36/ sqrt(n),3)}
      else{
      tabKS <- c(.975,.842,.708,.624,.565,.521,.486,.457,.482,.410,.391,.375,.361,
                 .349,.338,.328,.318,.309,.801,.294,.27,.24,.23)   
      Dc <- tabKS[n]}   
  result <- paste("W(0.95) = ",Dc,"  vs  ","max|F(zi)-S(mi)|=",mDi,sep = "")
  return(result)
}
```

## Teste de aleatorização das iterações
```{r}
# 1 para +
# 0 para -

iteracao<-function(sinal){
posic <- c(1:length(sinal))
tab   <- as.data.frame(cbind(posic,sinal))
tab   <- tab%>%mutate(it=cumsum(ifelse(sinal != lag(sinal) | is.na(lag(sinal)),1,0)))
r     <- max(tab$it)
n <- tab%>%group_by(sinal)%>%summarize("n" = length(sinal)) %>% as.matrix()
  tabF <- qruns(c(0.025,0.975), n[1,2], n[2,2], lower.tail = T)
    if (r>=tabF[1] & r<=tabF[2]){
      print("r de iterações não encontra-se na região de rejeição")
      print(paste(tabF[1],"<","( r =",r,") <",tabF[2],sep=" "))
      }else{ print("r de iterações encontra-se na região de rejeição")
            print(paste(tabF[1],"e",tabF[2],"/"," r =",r,sep=" "))}
}
```

## Teste dos sinais
```{r}
# lado = 1: Unilateral a direita P(X>k)
# lado = 2: Unilateral a esquerda P(X<k)
# lado = 3: Bilateral

sinalteste <- function(x,mediana,lado){
  med <- mediana
  aux <- c()
  sinal <- ifelse(x<med,aux<-1,aux<-0)
  testesign <- cbind(x,sinal)%>%as.data.frame() 
  nsign <- testesign %>% group_by(sinal) %>% summarize("n" = length(sinal)) %>% as.matrix()
  m <- length(x)
    if(lado == 1){
    sig<-round(pbinom(nsign[1,2],m,0.5),3)}
      if(lado == 3){
      sig<-round(2*(1-pbinom(nsign[1,2],m,0.5)),3)}
        if(lado == 2){
        sig <- round((1-pbinom(nsign[1,2],m,0.5)),3)}
return(paste("valor.p = ",sig,sep=" "))
}
```

## Teste de McNemar
```{r}
# Tabela de contingência 2x2
# \ a  b \
# \ c  d \

McNemar<-function(a,b,c,d){
Pr<-matrix(c(a,b,c,d),2,2,byrow=T)
verif<-Pr[1,2]-Pr[2,1]
n<-b+c
T1<-round((b-c)^2/(b+c),3)
X2<-round(qchisq(0.95,1),3)
sig<-round(2*pchisq(T1,1,lower.tail = F),10)
print(paste("n = b+c = ",n,"  e  ","Pr(0,1)-Pr(1,0) =",verif))
cat("\n")
print(Pr)
cat("\n")
return(paste("T1 =",T1," vs ","X2=",X2," | ","valor.p =",sig,sep=" "))
}
```

## Teste de Wilcoxon
```{r}
wilcoxon<-function(x,y){
  D <- c(x - y) 
  D <- D[D!=0] 
  D.rank <-rank(abs(D)) 
  D.rank.sign <- D.rank*sign(D) 
  ranks.posivos <- sum(D.rank.sign[D.rank.sign > 0]) 
  ranks.negativos <- -sum(D.rank.sign[D.rank.sign < 0]) 
  tc1<-ranks.posivos
  tc2<-ranks.negativos
    if(length(x)<25){
    n<-length(D.rank)
    Tab.wilcox.li<-c(0,0,0,0,0,0,2,3,5,8,10,13,17,21,25,30,35,40,46,52)
    Tab.wilcox.ls<-c(0,0,0,0,0,21,26,33,40,47,56,65,74,84,95)
    Twli<-Tab.wilcox.li[n];Twls<-Tab.wilcox.ls[n]
    result<-paste("Tc+ =",tc1,"  Tc- =",tc2," | ","Ttab -> ( LI = ",Twli,", LS = ",
    Twls,")",sep="")}
      else{
        n<-length(x)
        mi<-(n*(n+1))/4
        sigma<-sqrt(((n*(n+1))*(2*n+1))/24)
        Zw<-round((tc1-mi)/sigma,3)
        sig<-round(pnorm(Zw,0,1),8)
        result<-paste("Tc+ =",tc1," Tc- =",tc2," | ","Zw =",Zw," e ",
        "sig = ",sig,sep=" ")}
  return(result)
}
```

**Exercício 1**
------------------------------------------------------
***
Teste Binomial  

$H_0: p = 0.3$ - a proporção de pacientes na população com estas características é 
igual a 0.30

$H_1: p > 0.3$ - a proporção de pacientes na população com estas características é superior a 0.30

* Para $p_0 = 0.3$, $n = 20$, $x = 11$  e  $\alpha = 0.05$
```{r}
binomial(n=20,x=11,p=0.3,lado=1)
# Conferindo
prop.test(11, n=20, p=0.3, alternative=c("greater"),conf.level=0.95)
```
Rejeitamos $H_0$, pois $valor.p < \alpha$, ou seja, a proporção de pacientes com "fundo de olho" é superior a 0.3.

* Para $p_0 = 0.3$, $n = 45$, $x = 17$ e $\alpha = 0.05$,
sendo $n>25$ e $npq \ge 9$
```{r}
binomial(n=45,x=17,p=0.3,lado=1)
# Conferindo
prop.test(17, n=45, p=0.3, alternative=c("greater"),conf.level=0.95)
```
Desse modo não rejeitamos $H_0$, pois $valor.p > \alpha$.

**Exercício 2**
------------------------------------------------------
***
Teste Binomial  

$H_0: p = 0.75$ Temos que 75% dos genes observado são dominantes

$H_1: p \neq 0.75$ Temos que os genes dominantes observados são diferentes de 75%

* Para $p_0 = 0.75$, $n = 80$, $x = 54$ e $\alpha = 0.05$,
sendo $n>25$ e $npq \ge 9$
```{r}
binomial(n=80,x=54,p=0.75,lado=3)
```
Desse modo não rejeitamos $H_0$, pois $valor.p > \alpha$. Ou seja, a lei se aplica ao experimento realizado

**Exercício 3**
------------------------------------------------------
***
Teste Binomial  

$H_0: p = 0.20$; 20% dos insetos do ambiente selecionado possuem a característica A 

$H_1: p \neq 0.20$;  Não confirmamos que 20% dos insetos do ambiente selecionado possuem a caractética A

* Para $p_0 = 0.20$, $n = 18$, $x = 0$ e $\alpha = 0.05$,

```{r}
binomial(n=18,x=0,p=0.20,lado=3)
```
Rejeitamos $H_0$, pois $valor.p < \alpha$, ou seja, não é possível confirmar que 20% dos insetos do ambiente selecionado possuem a característica A.

**Exercício 4**
------------------------------------------------------
***
Teste Binomial  

$H_0: p = \frac{1}{6}$; O dado é honesto 

$H_1: p \neq \frac{1}{6}$;  O dado não é honesto

* Para $p_0 = \frac{1}{6}$, $n = 180$, $x = 38$ e $\alpha = 0.05$,
sendo $n>25$ e $npq \ge 9$
```{r}
binomial(n=180,x=38,p=0.166,lado=3)
```
Assim não rejeitamos $H_0$, sendo o dados honesto.


**Exercício 5**
------------------------------------------------------
***
Teste dos sinais

$H_0: M_d = 103$ Mediana é igual a 103

$H_1: M_d \neq 103$ A mediana é diferente

```{r}
x<-c(142,134,98,119,131,86,119,161,144,158,103,154,122,93,137,165,81,117,128,103)

sinalteste(x,mediana=103,lado=3)
#conferindo
signmedian.test(x,alternative = "two.sided",exact=TRUE)
```
Rejeitamos a hipótese nula, com 95% de confiança, pode dizer que a altura mediana é difente de 103.

**Exercício 6**
------------------------------------------------------
***
Teste qui-quadrado

$H_0: f_1 = f_2 = ...$; Não há diferenças entre o número esperado

$H_1: f_1 \neq f_2 \neq ...$; Há diferenças

Sendo, $\alpha_1 = 0.05$  e  $\alpha_2 = 0.025$  
```{r}
a<-c(31,28,35,26,29,31)
quiquad(a,"","","")
# Conferindo o resultado
chisq.test(a)
```

Não rejeitamos $H_0$ para $\alpha_1  e  \alpha_2$, pois valor.p se mostra maior em ambos os casos, dessa forma, concluímos que não há difsrença significativa nos valores esperados.

**Exercício 7**
------------------------------------------------------
***
Teste KS

$H_0: \mu = 3600  \ e \ \sigma^2 = 3000000$ - Segue uma dist. Normal com esses parâmetros

$H_1: \mu \neq 3600 \ e \ \sigma^2 \neq 3000000$ - Não segue uma dist. Normal com esses parâmetros

```{r}
li<-c(2700,3000,3300,3600,3900,4200)
ls<-c(3000,3300,3600,3900,4200,4500) 
f<-c(13,18,24,32,17,11)
dados<-cbind(li,ls,f)

KS(dados,3600,3000000)
```

Assim, rejeitamos $H_0$, pois $W_{(0.95)} < max|F(zi)-S(mi)|$ e portanto não podemos dizer que a produção média de milho adubado segue a distribuição normal

```{r, echo=FALSE}
aux<-rep((li+ls)/2,f)
graf<-as.data.frame(aux)
ggplot(graf,aes(factor(aux)))+geom_bar(width=1,col="white")
```

**Exercício 8**
------------------------------------------------------
***
Teste qui-quadrado

$H_0: f_1 = f_2 = ...$; Não há diferenças entre o número esperado

$H_1: f_1 \neq f_2 \neq ...$; Há diferenças

Sendo, $\alpha_1 = 0.05$  
```{r}
a<-c(16,48,55,33,8)
quiquad(a,"","","")
# Conferindo o resultado
chisq.test(a)
```
Rejeitamos $H_0$, pois $valor.p < \alpha$, ou seja, temos motivos para suspeitar que as moedas não são equilibradas.

**Exercício 9**
------------------------------------------------------
***
Teste KS

$H_0: \mu = 10$ - Segue uma dist. Normal com esses parâmetros

$H_1: \mu \neq 10$ - Não segue uma dist. Normal com esses parâmetros

* Para $\mu = 10$  e  $\sigma^2 = ?$ 
```{r}
li<-c(0,6,11,16,21)
ls<-c(5,10,15,20,25) 
f<-c(6,19,15,12,8)
dados<-cbind(li,ls,f)

KS(dados,mu=10,sigma2="")
```
Como $W_{(0.95)} > max|F(zi)-S(mi)|$ não rejeitamos $H_0$, portanto, segue uma dist. Normal com $\mu = 10$ parâmetros

* Para $\mu = ?$  e  $\sigma^2 = ?$
```{r}
KS(dados,mu="",sigma2="")
```
Como $W_{(0.95)} < max|F(zi)-S(mi)|$ rejeitamos $H_0$, portanto, não segue uma dist. Normal quando estimamos $\mu$  e $\sigma^2$

```{r, echo=FALSE}
aux<-rep((li+ls)/2,f)
graf<-as.data.frame(aux)
ggplot(graf,aes(factor(aux)))+geom_bar(width=1,col="white")
```

**Exercício 10**
------------------------------------------------------
***
Teste de Aleatorização das Iterações

$H_0:$ Os escores ocorrem de forma aleatória

$H_1:$ Os escores não ocorrem de forma aleatória

* Sendo $n_1 \ e \ n_2< 20$ 
```{r}
sinal<-c(1,1,0,1,0,1,1,1,0,0,1,0,0,0,0,1,0,1,0,0,0,1,1,1,0,0,1,1,1,0)

iteracao(sinal)
```
Desse modo não rejeitamos $H_0$, ou seja, os dados parecem ter sido gerados de forma aleatória.

**Exercício 11**
------------------------------------------------------
***
Teste dos sinais

$H_0: M_d = 98.5$ Mediana é igual a 98.5

$H_1: M_d < 98.5$ A mediana é menor que este valor

* Para $n \le 25$ temos
```{r}
x<-c(97.5,95.2,97.3,96.0,96.8,100.3,97.4,95.3,93.2,99.1,96.1,97.6,98.2,98.5,94.9)

sinalteste(x,mediana = 98.5,lado=1)

#Conferindo os resultados
binom.test(3,15,alternative = c("less"))
```
Rejeitamos a hipótese nula, com 95% de confiança podemos dizer que a mediana é menor que 98.5.

**Exercício 12**
------------------------------------------------------
***
Teste de McNemar

$H_0 : Pr(X_i = 0, Y_i = 1) = Pr(X_i = 1, Y_i = 0)$

$H_1 : Pr(X_i = 0, Y_i = 1) > Pr(X_i = 1, Y_i = 0)$

Sendo $n = b+c > 20$ vamos verificar o antes e o depois
```{r}
McNemar(116,24,48,212)
#conferindo
exact2x2(as.data.frame(matrix(c(116,24,48,212),2,2,byrow =T)),
         alternative=c("greater"))
```
Rejeitamos $H_0$, sendo $T_1 > X^2$, desse modo, parece que houve alguma conscientização dos funcionários acerca do divórcio.

**Exercício 13**
------------------------------------------------------
***
Teste de McNemar

$H_0 : Pr(X_i = 0, Y_i = 1) = Pr(X_i = 1, Y_i = 0)$

$H_1 : Pr(X_i = 0, Y_i = 1) > Pr(X_i = 1, Y_i = 0)$

Sendo $n = b+c > 20  \ e \ \alpha = 0.10$ vamos verificar o antes e o depois
```{r}
McNemar(20,30,90,60)

#conferindo
exact2x2(as.data.frame(matrix(c(20,30,90,60),2,2,byrow =T)),
         alternative=c("two.sided"))
```
Rejeitamos $H_0$, sendo $T_1 > X^2$, desse modo, parece que a campanha foi eficiente.

**Exercício 14**
------------------------------------------------------
***
Teste qui-quadrado

Teste McNemar

$H_0:$ A proporção de esposas é a mesma da de maridos

$H_1:$ A proporção é diferente

```{r}
### VERIFICAR

quiquad(34,6,19,16)

McNemar(34,6,19,16)
#conferindo
exact2x2(as.data.frame(matrix(c(34,6,19,16),2,2,byrow =T)),
         alternative=c("two.sided"))
```

Para ambos os teste é possível rejeitar $H_0$, ou seja, a proporção de esposas que responderam sim é diferente da dos maridos.

**Exercício 15**
------------------------------------------------------
***
Teste Wilcoxon

$H_0: d_{50} = 0$ Não há diferenças entre o estado normal e tenso na pressão sanguínea

$H_1: d_{50} > 0$ A pressão sanguínea é maior quando tenso

Sendo $n<25$
```{r,warning=FALSE}
x<-c(126,117,115,118,121,128,125,120)
y<-c(130,118,125,120,118,125,130,120)

wilcoxon(x,y)
# Conferindo o resultado
wilcox.test(x,y)
```

```{r, echo=FALSE}
boxplot(x,y,col="gray")
```

Desse modo não se rejeita $H_0$, ou seja, não há diferenças entre o estado normal e tenso na pressão sanguínea

**Exercício 16**
------------------------------------------------------
***
Teste Wilcoxon

$H_0: d_{50} = 0$ Não há diferenças entre o peso dos gêmeos 

$H_1: d_{50} > 0$ O primeiro a nascer se desenvolve mais

Sendo $n<25$
```{r,warning=FALSE}
x<-c(0.72,0.47,0.51,0.59,0.97,0.87,0.36,0.72,0.65,0.48,0.93,0.87,0.81) 
y<-c(0.43,0.33,0.49,0.59,0.85,0.80,0.40,0.74,0.62,0.46,0.70,0.78,0.78)

wilcoxon(x,y)
# Conferindo o resultado
wilcox.test(x,y,paired = T, alternative = "greater",correct = F)
```

```{r, echo=FALSE}
boxplot(x,y,col="gray")
```

Desse modo se rejeita $H_0$, ou seja, há diferenças entre o peso dos gêmeos, nesse caso o primeiro a nascer se desenvolve mais. 

**Exercício 17**
------------------------------------------------------
***
Teste Wilcoxon

$H_0: d_{50} = 0$ Não há diferenças entre o peso dos gêmeos

$H_1: d_{50} > 0$ Existe diferenças entre o peso dos gêmeos

Sendo $n>25$
```{r,warning=FALSE}
x<-c(5.1,4.2,3.3,6,7.1,3.2,2.8,1.4,0.8,5.6,3.8,4.7,6.2,5.4,
     1.2,2.2,1.9,5.4,5.5,5.2,3.8,4.2,1.8,2.6,4.3,1.4)
y<-c(5.8,4.7,6.1,7.4,6.5,3.2,4.5,3.5,4,5.5,3.9,4.5,5,5.4,6,5,
     2.2,1.8,5.2,6,4.5,4.7,5.1,2.9,2.6,6.5)

wilcoxon(x,y)
# Conferindo o resultado
wilcox.test(x,y,paired = T)
```

```{r, echo=FALSE}
boxplot(x,y,col="gray")
```

Dessa forma, rejeita-se $H_0$, ou seja, não há diferenças entre o peso dos gêmeos

**Exercício 18**
------------------------------------------------------
***

$H_0: d_{50} = 0$ Os gêmeos tem o mesmo grau de agressividade 

$H_1: d_{50} > 0$ O primogênito apresenta maior grau de agressividade

```{r,warning=FALSE}
x<-c(89,71,77,68,91,72,77,91,70,71,88,87)
y<-c(88,77,76,64,96,72,65,90,65,80,81,72)

#Teste do sinal
d<-y-x;d
signmedian.test(d,alternative = "greater",exact = TRUE)

#Teste de Wilcoxon
wilcox.test(x,y,paired = T,alternative = "greater")

#Teste de Aleatorização
sinal<-sign(d)
sinal<-ifelse(sign(d)==1,aux<-1,aux<-0)
iteracao(sinal)

```

```{r, echo=FALSE}
boxplot(x,y,col="gray")
```

Verificamos que não é possível rejeitamr $H_0$ para qualquer um dos testes empregados,ou seja todos apresentaram o mesmo comportamento, fato que reforça e demonstra que não há evidências de que o primogênito seja mais agressivo.


